【裁判字號】    99,交抗,1536
【裁判日期】    990716
【裁判案由】    違反道路交通管理處罰條例
【裁判全文】
臺灣高等法院交通事件裁定            99年度交抗字第1536號
抗  告  人
即受處分人  甲○○
上列抗告人因違反道路交通管理處罰條例案件，不服臺灣士林地
方法院99年度交聲字第636號，中華民國99年5月31日裁定（原處
分案號：臺北縣政府警察局北縣警交大字第C00000000號），提
起抗告，本院裁定如下：
    主  文
抗告駁回。
    理    由
一、原裁定意旨略以：抗告人即受處分人甲○○於民國99年 2月
    25日15時20分，騎乘車牌號碼 AYV-107號重型機車，行經中
    央北路四段民權路設有燈光號誌管制之交岔路口時闖越紅燈
    ，經警舉發「駕車行經有燈光號誌管制之交岔路口闖紅燈」
    之違規，依道路交通管理處罰條例第53條第 1項之規定，處
    罰鍰新台幣（下同）1,800元，並依同條例第63條第 1項第3
    款（原處分漏載第3款）規定，記違規點數3點等語。原處分
    核無違誤，受處分人之異議為無理由，應予駁回等語。
二、抗告意旨略以：事發當時伊騎乘上開機車跟在一輛廂型車後
    面行進，被警察攔停並舉發伊有闖紅燈之違規，惟伊由於跟
    在一輛廂型車後面行進，因而被擋住視線，該處亦非十字路
    口，根本不知有紅綠燈，於不知道有闖紅燈之情形下被舉發
    有闖紅燈之違規行為，爰提起抗告云云。
三、按汽車駕駛人，行經有燈光號誌管制之交岔路口闖紅燈者，
    處1,800元以上5,400元以下罰鍰，道路交通管理處罰條例第
    53條第 1項定有明文。次按汽車駕駛人，違反同條例第53條
    者，除依原條款處罰鍰外，並記違規點數 3點，同條例第63
    條第1項第3款亦定有明文。
四、經查：
  (一)抗告人所有車號 AYV-107號重型機車，於前揭時、地，有駕
    車行經有燈光號誌管制之交叉路口闖紅燈之違規行為，並為
    警攔停舉發等情，有臺北縣政府警察局北縣警交大字第C000
    00000號舉發違反道路交通管理事件通知單影本1紙在卷可稽
    。
  (二)抗告人雖以前揭情詞置辯，惟有關抗告人於上開時間、地點
    ，駕駛系爭汽車闖紅燈之事實，業經證人即當場舉發違規事
    實之員警李晉嘉於原法院審理時到庭具結證稱：當時伊和伊
    一位同事在現場民權路上攔查闖紅燈，因為中央北路四段右
    轉民權路口之車流，與大度路三段直行民權路的車流不同時
    相，伊與伊同事看到一臺小貨車 8532-FE，與受處分人騎乘
    AYV -107號機車一同由中央北路四段越過停止線闖紅燈，伊
    同事舉發小貨車，舉發單號是北縣警交字第 C00000000號，
    而本件由伊負責等情明確（詳見原法院98年 5月31日訊問筆
    錄），衡情證人李晉嘉為臺北縣政府警察局淡水分局竹圍派
    出所之警員，僅係於依法執行路檢勤務時，適時發現抗告人
    騎車行經有燈光號誌管制之交叉路口闖紅燈之違規事實，立
    即舉發違規，其與抗告人素不相識，復無怨隙，應無甘冒觸
    犯偽證之罪責，故意構詞誣陷異議人之必要，苟無其他積極
    證據可佐，已難認其有何濫行舉發違規之情形，故其所為之
    前揭證言，堪予採信。
  (三)抗告人另辯以：伊由於跟在一輛廂型車後面行進，因而被擋
    住視線，該處亦非十字路口，根本不知有紅綠燈云云，按違
    反行政法上義務之行為非出於故意或過失者，不予處罰，行
    政罰法第7條第1項定有明文。次按道路交通管理處罰條例所
    規定之裁罰，本屬行政罰之性質，法律無特別規定時，不論
    行為人違規行為係出於故意、過失，均屬應處罰之行為（司
    法院大法官會議釋字第 275號解釋意旨參照），是縱抗告人
    上開行為係屬無心之失所造成之過失行為，仍無解於違規行
    為之成立，合先敘明。本件抗告人雖非故意違規，惟當時並
    未注意燈號，為抗告人於異議狀中所自承，且其亦於原法院
    審理時到庭陳稱：伊當時跟在小貨車後面，因為被小貨車擋
    住，根本看不到紅綠燈，小貨車往前行駛的時候伊就以為是
    可以通行的時段。依據伊庭呈事後採證照片，可證明伊所述
    屬實。那不是十字路口，伊沒有特別停下來去看，紅綠燈被
    擋住了，伊看小貨車通行，伊也就以為可以通行（見原法院
    98年 5月31日訊問筆錄）云云，然其既為考領合格駕駛執照
    之駕駛人，理應知曉遵守交通規則之重要與必要性，於行車
    時自應與前方小貨車保持適當距離，以能清楚辨識車前狀況
    及號誌轉換為要，而非一昧跟隨前方小貨車行進，如此不啻
    使自身處於易肇事風險之中，更危及他駕駛人用路安全，觀
    之異議人庭呈事後採證照片，可知抗告人於事發當時係緊隨
    前方小貨車行進，並未與之保持行車安全距離，又觀卷附 2
    張事後現場採證照片所示，系爭路口寬廣，僅有2、3台汽車
    及機車通行，證人李晉嘉亦到庭具結證稱：當時大度路往淡
    水車流順暢（見原法院98年 5月31日訊問筆錄）等語明確，
    事發當時又非尖峰時間，亦徵應無交通紊亂、擁擠阻塞等情
    ，抗告人更能輕易調整自身與前車適當距離，惟抗告人竟捨
    此不為，反緊跟於小貨車之後違規闖越該路口，是抗告人縱
    無故意，仍有應注意而不注意之過失，抗告人所執理由，殊
    無足採。又舉發違規地點確為交岔路口，有證人李晉嘉庭呈
    舉發違規地點現場時相圖（參原法院卷第22頁）在卷可佐，
    是抗告人辯以該處非十字路口，以致於伊未注意是否有紅綠
    燈云云，均無可採。
五、綜上所述，抗告人於上揭時、地，確有於上揭時、地，騎乘
    上開機車行經有燈光號誌管制之交岔路口闖紅燈違規之行為
    。則原法院認原處分機關對抗告人前揭違規行為，依道路交
    通管理處罰條例第53條第1項規定，裁處罰鍰1,800元，並依
    同條例第63條第1項第3款（原處分漏載第 3款），記違規點
    數 3點，核無不當，而駁回抗告人於原審法院之聲明異議，
    經核並無不合，抗告意旨，仍執陳詞指摘原裁定不當，為無
    理由，應予駁回。
六、據上論結，應依道路交通案件處理辦法第26條，刑事訴訟法
    第412條，裁定如主文。
中    華    民    國    99    年    7    月     16    日
                  刑事第七庭  審判長法  官    宋明蒼
                                    法  官    楊智勝
                                    法  官    游紅桃
以上正本證明與原本無異。
不得再抗告。
                                    書記官    戴伯勳
中    華    民    國    99    年    7     月    19    日

司法院資訊處製作；財團法人民間司法改革基金會備份。
